【裁判字號】    97,簡聲抗,7
【裁判日期】    970331
【裁判案由】    公示送達
【裁判全文】
臺灣士林地方法院民事裁定             97年度簡聲抗字第7號
抗  告  人  甲○○
相  對  人  乙○○
上列當事人間公示送達事件，抗告人對於民國96年10月31日本院
士林簡易庭所為之第一審裁定（96年度士聲字第61號）提起抗告
，本院裁定如下：
    主  文
抗告駁回。
抗告程序費用新台幣壹仟元由抗告人負擔。
    理  由
一、本件抗告意旨略以：相對人迄今仍設籍於臺北市○○街61巷
    17弄20號，並未遷移，而依民法第97條規定，僅需符合「不
    知相對人之居所者」之要件，即可依民事訴訟法第149 條規
    定聲請公示送達，而非以民事訴訟法第149 條第1 款「應為
    送達之處所不明者」為要件。又「不知相對人之居所者」係
    無關本案之程序問題，僅以釋明為已足，毋須達到證明之程
    度。抗告人於96年8 月15日以郵寄雙掛號方式寄發存證信函
    通知相對人，經郵差於民國96年8 月15日下午6 時12分及96
    年8 月16日上午10時30分送達相對人戶籍地址，相對人均不
    在，經郵局掛號招領至96年9 月3 日，前後已達20日迄未受
    領，郵局乃以「未經領取」而退回抗告人，此有掛號查詢單
    1 份附卷可稽，則相對人未能前往郵局領取掛號郵件，顯係
    未於戶籍地址居住，抗告人已數次前往相對人戶籍地址探查
    ，均門戶緊閉未見相對人，抗告人確實不知相對人現在之居
    所甚明。況抗告人已於96年7 月26日聲請撤銷86年度裁全字
    第3194號假扣押，並經臺灣板橋地方法院以96年度全聲字第
    334 號裁定撤銷，相對人亦係送達不到，經聲請公示送達，
    已由該院為公示送達公告，顯認該院亦依民事訴訟法第149
    條第1 款認定相對人為「應受送達之處所不明」而為公示送
    達，則原裁定認事用法，顯屬有誤，爰依法提起抗告，請求
    廢棄原裁定云云。
二、按應為送達之處所不明者，受訴法院得依聲請准為公示送達
    ，民事訴訟法第149 條第1 項第1 款定有明文。又依民法第
    97條規定，表意人非因自己之過失，不知相對人居所始得依
    民事訴訟法公示送達之規定，以公示送達為意思之通知。所
    謂「應為送達之處所不明」，係指已用相當方法探查，仍不
    知其應為送達之處所者而言，且此不明之事實，應由聲請人
    負舉證責任。
三、經查：依抗告人提出之存證信函信件，退回理由為「不在，
    招領逾期」，固可認相對人未居住於戶籍址即臺北市○○街
    61 巷17 弄20號。然因相對人尚有臺灣高等法院95年度上更
    (一)字第387 號刑事案件繫屬中，經原審電詢結果，相對人除
    前開戶籍址外，另有二處送達處所即臺北市北投區○○○路
    262 號8 樓、臺北市○○市○○路70號9 樓，是與法律明文
    「送達處所不明」定義已有不符。而原審亦將前開二址記明
    於裁定內並送達兩造，是抗告人因該裁定之送達，已知相對
    人之居所，已不符「不知相對人居所」之要件，是抗告人之
    聲請，核與前揭聲請公示送達要件不符，其提起本件抗告，
    為無理由，應予駁回。
四、爰裁定如主文。
中    華    民    國    97    年    3     月    31    日
                  民事第一庭  審判長法  官  黃小瑩
                                    法  官  洪舜帆
                                    法  官  藍雅清
以上正本證明與原本無異。
本件裁定不得再抗告。
中    華    民    國    97    年    4     月    8     日
                                    書記官  蘇意絜


司法院資訊處製作；財團法人民間司法改革基金會備份。
